臺灣高等法院臺南分院民事裁定　九十一年度家抗字第五九號　Ｊ
　　　抗　告　人　甲　○　○
　　　送達代收人　譚　台　元
右抗告人因聲請宣告王開泰死亡事件，對於中華民國九十一年六月三日臺灣臺南地方
法院九十一年度亡字第一三號裁定提起抗告，本院裁定如左：
      主　　文
抗告駁回。
抗告程序費用由抗告人負擔。
      理    由
一、聲請人即抗告人於原審聲請意旨略以：抗告人之配偶王開泰業於民國（下同）八
    十一年十月十六日自台灣出境至大陸後，即未返回台灣，據其大陸福州市家中之
    證明，其已於八十三年七月十一日在大陸福州市家中過世，因大陸福州市公所以
    王開泰未曾於大陸福州市設籍、報備為由，而拒絕開示死亡證明書，迄今已超過
    七年餘，而台南市北區公所及台南榮民之家均已註銷其一切權益，爰請求宣告王
    開泰死亡等語。
二、原審法院裁定以：按民事訴訟法有關死亡宣告事件，係指針對生死不明之人所為
    之程序，如已明知該人確已死亡，即不得為死亡宣告，此參民事訴訟法相關規定
    自明。經查：本件抗告人既已陳明抗告人之配偶王開泰業於八十三年七月十一日
    在大陸地區死亡，並有大陸地區所開立之死亡證明書為憑，揆諸前揭說明，抗告
    人聲請原審為抗告人之配偶王開泰死亡之宣告，於法無據，不應准許等語。
三、抗告意旨略以：查抗告人之配偶王開泰自八十一年十月十六日入境香港後，都沒
    有再進入臺灣地區，可由入出境資料顯示證明，抗告人出示福建省新慎半道村委
    員會死亡證明及榮民之家取消其權益證明，均不被兩岸任何除戶執行機關所認可
    。抗告人之配偶王開泰係未向榮民之家申請，逾時滯留大陸地區，也未曾在當地
    報過戶籍，因此被大陸所有執行查報證明機關拒絕受理，開具任何證明。海基會
    亦不願作任何協調或查證，死亡說法即不被法律認可，永遠成為懸案。再次請求
    可否依據王開泰在警察機關戶籍記事欄，管區警員註記出境之證明，計算時間，
    確已超過七年都無再進入臺灣地區之紀錄，可否列為失蹤除戶人口。為此提起抗
    告云云。
四、按依民法第八條之規定，失蹤人失蹤滿七年後或失蹤人為八十歲以上者於失蹤滿
    七年後；或失蹤人為遭遇特別災難者，得於特別災難終了滿一年後，因利害關係
    人或檢察官之聲請，為死亡之宣告。而民事訴訟法有關死亡宣告事件程序之規定
    ，亦以民法第八條之規定為其要件，即必須失蹤人失蹤或遭遇特別災難者，經過
    一定期間後，始得聲請死亡宣告。經查：本件抗告人既已直承其配偶王開泰業於
    八十三年七月十一日在大陸福州市家中死亡，並於原審提出福建省新慎半道村委
    員會死亡證明在卷可稽，是抗告人之配偶王開泰顯已死亡，而非失蹤或遭遇特別
　　災難之情事，核與前開死亡宣告之要件不合。至於抗告人主張前開福建省新慎半
　　道村委員會死亡證明，因抗告人之配偶王開泰未曾於大陸福州市設籍、報備，而
　　為大陸所有執行查報證明機關拒絕受理，開具任何證明。海基會亦不願作任何協
　　調或查證，死亡說法即不被法律認可，至影響抗告人或其配偶王開泰之權益乙節
　　，此係另一事，應循其他程序救濟，自不得以向原審聲請死亡宣告之程序救濟。
    原審因而駁回其聲請本件死亡之宣告，核無不合。抗告意旨仍執前詞指摘原裁定
    不當，非有理由。
五、據上論結，本件抗告為無理由，依非訟事件法第八條第一項前段、第廿八條，民
    事訴訟法第四百九十二條第一項、第九十五條、第七十八條，裁定如主文。
中　　　華　　　民　　　國　　九十一　　年　　　十　　　月　　十八　　　日
　　　　　　　　　　　　　　　　　　臺灣高等法院臺南分院民事第四庭
~B1審判長法官　林　　金　　村
~B2　　　法官　袁　　靜　　文
~B3　　　法官　胡　　景　　彬
右為正本係照原本作成。
不得再抗告。
中　　　華　　　民　　　國　　九十一　　年　　　十　　　月　　十八　　　日
~B法院書記官　謝　　素　　嬿
